【裁判字號】    97,台上,4001
【裁判日期】    970821
【裁判案由】    偽造文書
【裁判全文】
最高法院刑事判決            九十七年度台上字第四００一號
上  訴  人  甲○○
            乙○○
共      同
選任辯護人  林國泰律師
上列上訴人等因偽造文書案件，不服台灣高等法院花蓮分院中華
民國九十七年三月二十一日第二審更審判決（九十六年度重上更
(五)字第一一五號，起訴案號：台灣花蓮地方法院檢察署八十七年
度偵字第三三六六號），提起上訴，本院判決如下：
    主  文
原判決撤銷，發回台灣高等法院花蓮分院。
    理  由
本件原判決認定上訴人甲○○、乙○○有其事實欄所載之犯行，
因而撤銷第一審關於其二人利用職務上之機會詐欺財物部分之判
決，改判均依行為時連續犯、牽連犯之規定，從一重論以共同連
續行使偽造私文書（乙○○累犯）罪，分別量處甲○○有期徒刑
伍年；乙○○有期徒刑陸年；併均諭知相關之從刑；固非無見。
惟查：(一)、原判決既認定尚有名為「陳家昇」及「曾姓」之成年
男子參與本件部分犯罪之實行，然對該二人所犯之罪名如何？是
否與上訴人等成立共同正犯及成立共同正犯之範圍如何？原判決
均未論述說明，已有未合。(二)、有罪之判決書，對被告有利之證
據不採納者，應說明其理由，為刑事訴訟法第三百十條第二款所
明定。故有罪判決書對於被告有利之證據，如不加採納，必須說
明其不予採納之理由，否則即難謂無判決不備理由之違誤。乙○
○於原審為證人具結後經詰問稱：「（問：你提供這些存戶資料
給甲○○要做何事？）當初在台中我是要跟陳家昇、曾裕楨他們
一起做向郵局盜領的事；這些資料是他們二人提供給我的，我也
不知道那些資料是真的還是假的，因為我知道甲○○在郵局工作
，所以我才拿給他，我請他幫我看這些資料是真的還是假的。」
、「我請他（甲○○）幫我查時，本來是想找他一起做，但是他
說他沒有辦法查證，所以他拒絕」、「（問：甲○○到底有沒有
幫你查這三人的資料？）沒有。」等語。似指甲○○拒絕參與本
件犯罪，原判決對於此項有利於甲○○之陳述，未說明如何不足
採之理由，遽認乙○○提供郵局定期儲金存款客戶之姓名及身分
證號碼等資料，由甲○○利用郵局電腦連線查出存款戶林明珠、
陳月琴、盧金枝等人之詳細資料，再交乙○○用以偽造相關文件
盜領其等存款，成立共同正犯，亦嫌理由欠備。(三)、原判決認乙
○○與不詳姓名之提供存款戶資料之人、領款之人及甲○○等人
間，成立共同正犯，除說明乙○○雖非從事業務之人，惟與具有
業務身分關係之甲○○共同實行犯罪，與甲○○所犯之背信罪間
仍應依民國九十五年修正前刑法第二十八條論以共同正犯外，對
於無為郵局處理事務身分之提供存款戶資料及擔任領款之人，如
何與有為郵局處理事務身分之甲○○成立背信罪，原判決未予論
述說明，同有理由不備之違背法令。甲○○、乙○○上訴意旨分
別指摘原判決不當，尚非全無理由，應認仍有撤銷原判決發回更
審之原因。
據上論結，應依刑事訴訟法第三百九十七條、第四百零一條，判
決如主文。
中    華    民    國  九十七  年    八    月  二十一  日
                      最高法院刑事第九庭
                          審判長法官  洪  文  章
                                法官  王  居  財
                                法官  郭  毓  洲
                                法官  黃  梅  月
                                法官  邱  同  印
      本件正本證明與原本無異
                                      書  記  官
中    華    民    國  九十七  年    八    月  二十六  日
                                                      v


司法院資訊處製作；財團法人民間司法改革基金會備份。
